【裁判字號】    90,簡抗,2
【裁判日期】    900427
【裁判案由】    執行異議
【裁判全文】
臺灣台中地方法院民事裁定  九十年度簡抗字第二號
    抗  告  人  甲○○
    相  對  人  乙○○
右抗告人因與相對人乙○○間執行異議事件，對於中華民國八十九年十月九日本院民
事簡易庭裁定（八十九年度中簡字第二二七四號）提起抗告，本院裁定如左：
    主      文
抗告駁回。
抗告費用由抗告人負擔。
    理      由
一、本件抗告意旨略以：抗告人於第一審為訴之追加，請求相對人賠償其因強制執行
    所受之損害，原裁定僅以民事訴訟法第二百五十五條第一項前段規定，遽為駁回
    抗告人訴之追加。惟抗告人為追加訴訟之法律行為，實因相對人以不實在之債權
    ，誤導法院過度執行，致生不法之侵權損害，此訴之追加合於民事訴訟法第二百
    五十六條各款之規定，分述如下：
（一）抗告人為訴之追加並未變更原有之訴訟標的，而為補充事實上及法律上之陳述
      之補充應受判決事項之聲明，且無礙於被告之防禦與訴訟之終結。
（二）又抗告人為訴之追加，係於某法律關係之成立與否有爭執而其裁判應以該法律
      關係為依據者，所並為對相對人確定其法律關係之判決，是依法有據之訴求。
（三）再者，本件第一審之訴訟程序，均僅開一次辯論庭，即宣示辯論終結，原裁定
      以「已去成熟不遠」且「將使本訴延滯」為由，而駁回追加之訴實屬倉促，且
      有損抗告人之權益。
（四）另以，原裁定以抗告人未繳納追加訴訟費用為另一駁回之理由，但此為程序上
      可補正之瑕疵且抗告人已當庭繳納而加以補正。
（五）亦且，原裁定以抗告人未將繕本送達相對人將延滯第一審訴訟程序，有礙於訴
      訟之終結為由而駁回抗告人為訴之追加，惟此差錯，乃係負責收狀之錄事，對
      抗告人表示僅收一份追加訴訟狀即可之故，並非抗告人之疏失。
    綜上，原審駁回抗告人追加之訴，有違司法公平正義，乃對上開駁回之裁定，提
    起抗告等語。
二、按民事訴訟法上訴之變更追加之制度目的乃在於便利原告主張權利，於同一訴訟
    程序中援用以往之一切訴訟資料，而達於訴訟經濟之要求，並可避免裁判矛盾，
    審理重複，惟對於延滯訴訟之防免及被告程序利益之保障，亦須同時顧及以防止
    突襲性裁判之產生，是以民事訴訟法第二百五十五條規定，對於訴之變更、追加
    予以限制，以平衡當事人利益之均等維護。
三、
（一）經查，本件抗告人於原審訴之聲明為「本院八十八年度執卯字第二一三七二號
      執行程序假執行程序應予撤銷」，復於原審八十九年九月二十五日言詞辯論時
      ，提出追加「被告（即相對人）應給付原告（即抗告人）損害賠償金新台幣壹
      拾壹萬元，以補償因過度執查封一年房屋所受之損害」之訴，抗告人所提之本
      訴為形成之訴與追加之訴為給付之訴乃係不同之訴訟標的，與抗告人所指其訴
      之追加合於民事訴訟法二百五十六條之不變更訴訟標的，而係補充或更正事實
      上或法律上之陳述之規定，顯有誤認。
（二）復按，於訴訟進行中，於某法律關係之成立有爭執，而其裁判應以該法律關係
      為據者，原告得並求對於被告確定其法律關係之判決，而提起中間確認之訴，
      此為民事訴訟法第二百五十五條第一項第六款定有明文。惟查抗告人所追加之
      訴訟為侵權行為損害賠償之給付之訴，並非中間確認之訴，自無法依前開法律
      之規定，准予抗告人為訴之追加。
（三）繼之，本件原審應適用簡易訴訟程序加以審理，同時為求減輕人民訟累，宜從
      速終結，故民事訴訟法第四百三十三條之一規定：簡易訴訟程序事件，法院應
      以一次期日辯論終結為原則，是以抗告人稱原審僅開一次言詞辯論庭即宣示辯
      論終結，失之倉促，應屬誤會。
（四）另按，法院處理訴訟事件之過程，以先程序後實體為模式，倘當事人所提之訴
      訟並未合於法律規定之程序要件，則無庸對當事人所提出之實體問題加以審查
      。又按提起追加之訴，應依民事訴訟費用法第二條規定對於追加之部份，補繳
      裁判費，此為必須具備之程式，同時針對簡易訴訟程序速審速結之特性，當事
      人對於訴訟程序之相關規定，應切實遵守並即時為之。從而，抗告人於言詞辯
      論前未預先繳納追加之訴之訴訟費用，雖屬程序上可以補正之瑕疵，然簡易訴
      訟事件，應以一次期日辯論終結為原則，法有明文，已如前述，抗告人於言詞
      辯論時亦未當庭繳納追加部份之訴訟費用，而於言詞辯論期終結後二日始向本
      院補繳裁判費（第一審於八十九年九月二十五日為言詞辯論，抗告人於同年月
      二十七日繳納訴訟費用），此有本院自行收納款項統一收據附卷可稽，為配合
      簡易訴訟應速審結之要求，應認抗告人未合法補正程序上之瑕疵。至於抗告人
      對追加之訴部份既已繳納裁判費，為保障抗告人之訴訟權，原審法院應就抗告
      人所追加之訴另行分案加以受理，附此敘明。
（五）再查，本件抗告人於八十九年三月十三日即向本院提起本件執行異議之訴，之
      後兩造均各自提出攻擊防禦方法之證據資料附卷，直至本院簡易庭定於同年九
      月二十五日下午三時八分進行言詞辯論時，已歷時六個多月，直至言詞辯論之
      前三日（即同年九月二十二日），抗告人始向本院提出追加之訴之訴狀，已對
      於訴訟之終結造成延滯。又依本院文書送達之程序，無法於言詞辯論期日前（
      即三日內）將追加訴狀之繕本寄送予相對人，是以收發室人員僅向抗告人收取
      一份訴狀附卷，至於繕本自應由抗告人直接送達予相對人，以保障相對人得於
      言詞辯論期日充分的進行答辯，抗告人既未於言詞辯論期日前將追加訴狀之繕
      本送達予相對人，對於相對人之防禦權，已有所妨礙。
（六）末以，抗告人於原審提起債務人異議之訴，抗告人所據以主張之原因事實為：
      相對人據以聲請強制執行之執行名義為虛捏不實之債權憑證，及尚未確定之執
      行費用民事裁定，本院民事執行處未經查證，即率爾准予相對人就抗告人在郵
      局帳戶內所存之退休金二千四百元為強制執行，並以仍在爭議中之數萬元債權
      ，查封抗告人所有價值超過一百萬元之房屋，已損及抗告人之權益，為此提起
      該訴。惟抗告人於原審八十九年九月二十二日所追加之侵權行為損害賠償訴訟
      係主張：因相對人過度執行查封抗告人不動產之結果，致生抗告人之精神及所
      有房屋之使用居住均受到嚴重之影響，抗告人每月尚須負擔銀行貸款本息九千
      二百餘元，一年以來已共計損失達壹拾壹萬餘元，故依民法第一百八十四條第
      一項前段對相對人提起侵權行為損害賠償之訴。針對抗告人於原審所提本訴及
      追加訴訟之聲明及理由互參斟酌後，本訴部份係以相對人有虛捏債權致違法及
      過度執行抗告人所有財產之情事，而追加之訴則係以抗告人所有房屋受到強制
      執行程序之實際損害數額以為求償，是以追加之訴難認與本訴具有請求之基礎
      事實同一之關係。
四、綜上所述，抗告人所提之追加訴訟，相對人並不同意，且與民事訴訟法第二百五
    十五條各款項及第二百五十六條之規定均不相符，是以原審裁定駁回抗告人追加
    之訴，經核自無違誤，抗告意旨指摘原裁定不當，求予廢棄，為無理由，應予駁
    回其抗告。
五、依民事訴訟法第四百三十六條之一第三項、第四百九十二條第一項、第九十五條
    、第七十八條，裁定如主文。
中      華      民      國    九十      年      四      月    二十七    日
                                    臺灣台中地方法院民事第五庭
~B審判長法官  張惠立
~B法      官  王邁揚
~B法      官  劉兆菊
右為正本係照原本作成
不得抗告
中      華      民      國    九十      年      四      月    二十七    日
~B法院書記官


司法院資訊處製作；財團法人民間司法改革基金會備份。
